臺灣高雄地方法院民事判決
110年度訴字第1307號
原      告  劉瑜誥  
訴訟代理人  胡書瑜律師
被      告  邢豪文  
上列當事人間請求返還款項事件，本院於民國111 年8月3日言詞
辯論終結，判決如下：
    主  文
被告應給付原告新臺幣玖拾壹萬元，及自民國一一０年八月十七
日起至清償日止，按週年利率百分之五計算之利息。
訴訟費用由被告負擔。
    事實及理由
壹、程序部分
一、按訴狀送達後，原告不得將原訴變更或追加他訴，但擴張或
    減縮應受判決事項之聲明者，不在此限，民事訴訟法第255
    條第1 項但書第3 款定有明文。本件原告起訴時，原請求被
    告給付新臺幣（下同）91萬元，及自支付命令送達翌日起至
    清償日止，按週年利率5 ﹪計算之利息，嗣於起訴狀送達被
    告後，減縮請求被告給付91萬元，及自民國110年8月17日起
    至清償日止，按週年利率5%計算之利息，經核其性質屬減縮
    應受判決事項之聲明，揆諸首揭規定，與法尚無不合，應予
    准許。
二、被告經合法通知，無正當理由未於言詞辯論期日到場，核無
    民事訴訟法第386 條各款所列情形，爰依原告聲請，由其一
    造辯論而為判決。
貳、實體部分： 
一、原告主張：被告為設計師，原告前投資訴外人王珮蓉、廖尉
    靜（下合稱王珮蓉等2 人）之美容美體店，並由王珮蓉等2
    人於108 年9 月6 日與被告簽訂室內裝修工程承攬契約（下
    稱系爭契約），約定工程總價金為91萬元。惟被告施工一再
    拖延，未於約定完工期限完工，最終同意解除系爭契約，並
    將系爭契約所載工程款金額91萬元賠償予王珮蓉等2 人，然
    因被告一再推諉其沒錢，故向原告借款91萬元，由原告先代
    墊91萬元予王珮蓉等2 人，再由被告簽發同額本票1 紙（下
    稱系爭本票）以擔保其借款，惟因疏未填載發票日期致本票
    無效，原告於110年5月31日對被告聲請核發支付命令，本院
    110年度司促字第12825號支付命令於110年7月16日發生送達
    效力，被告應於送達後1個月內返還借款，惟被告迄今未返
    還上開款項，原告自得依民法第478條，請求被告返還借款9
    1萬元。倘認兩造間無消費借貸關係，則原告未受委任，並
    無義務為被告代墊91萬元，構成無因管理，亦得依民法第17
    6條第1項規定，請求被告償還91萬元。又若鈞院仍認不構成
    無因管理，被告無法律上原因受有免於給付91萬元之利益，
    構成不當得利，原告仍得依民法第179條請求被告返還。為
    此依民法第478條、第176條第1項、第179條規定，提起本訴
    ，並聲明：被告應給付原告91萬元，及自110年8月17日起至
    清償日止，按週年利率5 ％計算之利息。　　
二、被告經合法通知，無正當理由不到庭，惟具狀辯以：兩造間
    並無工程承攬合作關係，而係原告於109年3 月間某日介紹
    一客戶予被告，請被告承攬室內設計工程，被告與該客戶議
    定總工程款為91萬元，並已收取部分工程款40萬元。詎事隔
    3 週後之某日，原告協同二名男子至工地痛斥被告，稱該客
    戶向其反應被告延宕工程進度，並出拳毆打被告，逼使被告
    簽發本票，被告當時被迫簽下系爭本票，但因知若本票未載
    發票日將屬無效，遂未填載發票日及到期日。是兩造間並無
    債權債務關係存在，原告請求被告返還91萬元為無理由等語
    ，並聲明︰原告之訴駁回。
三、得心證之理由：
　㈠原告主張訴外人王珮蓉等2 人之美容美體店經由原告之介紹
    ，於108 年9 月6 日與被告簽訂系爭契約，約定工程總價金
    為91萬元，王佩蓉等2人已給付91萬元予被告，惟被告遲未
    完工，最終由原告為被告代墊91萬元退還予王珮蓉等2 人等
    情，業據原告提出系爭契約、原告向被告催促施工之LINE對
    話紀錄、由王珮蓉等2人簽署、載明「109年11月17日收到原
    告為被告代墊應退回工程款項91萬元現金」之收據等件為證
    〔見本院110年度審訴字第1035號卷（下稱審訴卷）第47-49
    頁、本院110年度司促字第12825號卷（下稱司促卷）第11頁
    、本院110年度訴字第1307號卷（下稱訴字卷）第69頁〕，核
    與證人王珮蓉證述：當初我跟廖尉靜的美容工作室經由原告
    介紹，找被告做隔間及整間店的裝潢，約定工程總價是91萬
    元，頭期款簽約時就付了45萬元，施工中被告說材料錢不足
    ，跟我再拿了46萬元，等於全部付清，我們本來預定110年1
    0月份要開幕，但被告一直拖，只做一面牆壁，大概一坪牆
    壁而已，該面牆壁也沒有完全做好，後來就沒人進來施工，
    聯絡被告也聯絡不到，到12月份都聯絡不到，我就聯絡原告
    ，原告就說幫我找被告出來處理，後來我聽原告說被告有跟
    他聯絡並見面過1次，被告說他把錢都花掉了，沒錢再叫需
    要的材料繼續施作，也不想繼續做，後來原告說要幫我們處
    理這件事，就介入去跟被告談，原告說他跟被告談過，他先
    幫被告把裝潢款項還給我跟廖尉靜，之後他再跟被告處理，
    原告有拿收據給我簽名，讓我確認錢有還給我等語相符（見
    訴字卷第88-93頁），對照被告之答辯狀陳稱原告有介紹客
    戶之室內設計工程予伊承攬，且約定工程款為91萬元，已收
    取部分工程款40萬元，惟原告責罵被告延宕工程進度，脅迫
    被告簽發系爭本票等語（見審訴卷第33頁），可知原告及證
    人王珮蓉所述被告經由原告介紹，承攬王珮蓉等2人之裝潢
    工程，約定工程總價金為91萬元，王佩蓉等2人已支付被告
    工程款，但被告延宕完工，原告因而介入處理等情，應屬實
    在。
　㈡被告雖辯稱僅收取工程款40萬元，惟證人王珮蓉明確證述已
    給付被告91萬元，且原告提出之收據所載退還工程款金額亦
    為91萬元，另被告所稱遭原告脅迫而簽發之系爭本票，票面
    金額亦為91萬元，可見原告要求被告給付之票款為91萬元，
    核與收據所載原告為被告代墊退還之金額吻合，又被告抗辯
    簽發系爭本票係受脅迫一情，並未舉證以實其說，自不足採
    信，而應認被告係自願簽發系爭本票。又系爭本票之文義為
    被告願憑票給付原告91萬元，可見被告簽發系爭本票時，確
    有向原告承諾給付91萬元，堪信王珮蓉等2人確已給付91萬
    元予被告，原告因而為被告代墊退還91萬元，被告遂簽發系
    爭本票予原告，承諾給付原告91萬元。從而被告所辯此節不
    足採信，原告及王珮蓉所述方為真實。
　㈢原告主張其代墊91萬元是基於借貸合意，被告已否認之，但
    原告除系爭本票外，並未就兩造間有借貸合意，提出其他證
    據，證人王珮蓉亦表示不知原告為被告代墊款項之原因，原
    告只說他先幫被告把錢還給我們，之後他再跟被告處理（見
    訴字卷第93頁），自不足認兩造間有消費借貸之合意，原告
    自不得依民法第478條請求被告返還借款。然原告並無義務
    ，無證據證明有受被告委任，卻為被告代墊91萬元退還王珮
    蓉等2 人，其為被告管理事務，並支出91萬元，且管理事務
    解決與王珮蓉等2人之工程糾紛，應屬對被告有利，構成無
    因管理，原告依民法第176條第1項規定，自得請求被告償還
    為被告代墊之91萬元，及自支出時即109年11月17日起之利
    息。原告僅請求被告給付91萬元，及自110年8月17日起至清
    償日止，按週年利率5﹪計算之利息，當屬有據。
　㈣原告係主張依民法第478條、第176條第1項、第179條，請求
    法院擇一為原告勝訴之判決，本院既認原告不得依民法第47
    8條請求，但依民法第176條第1項請求為有理由，則原告另
    主張依民法第179條向被告請求部分，即毋庸審究。　　
四、綜上所述，原告依民法第176條第1項，請求被告給付原告91
    萬元，及自110年8月17日起至清償日止，按週年利率5 ﹪計
    算之利息，洵屬有據，應予准許。
五、據上論結，本件原告之訴為有理由，依民事訴訟法第385 條
    第1 項前段、第78條，判決如主文。　　
中　　華　　民　　國　　111 　年　　9 　　月　　1 　　日
                  民事第一庭  法　官　陳筱雯
以上正本係照原本作成。
如對本判決上訴，須於判決送達後20日內向本院提出上訴狀。如
委任律師提起上訴者，應一併繳納上訴審裁判費。
中　　華　　民　　國　　111 　年　　9 　　月　　1 　　日
                              書記官  張宸維